臺灣高等法院臺南分院民事裁定　　　100年度重抗更(一)字第2號
抗　告　人　吳世章
相　對　人　潤泰創新國際股份有限公司
法定代理人　劉忠賢
上列抗告人因與相對人間假扣押事件（99年度司裁全字第522號
），就執行法院司法事務官所為准予假扣押之裁定提出聲明異議
，對於中華民國99年9月13日臺灣臺南地方法院所為裁定（99年
度事聲字第38號）提起抗告，經最高法院發回更審，本院裁定如
下：
    主  文
抗告駁回。
抗告及發回前再抗告費用由抗告人負擔。
    理  由
一、抗告意旨略以：相對人聲請假扣押，應釋明請求及假扣押原
    因，不得以擔保補釋明之欠缺。惟：
  (一)相對人釋明其「請求」之原因事實為股東協議書，暫不論兩
    造對於股東協議書實體上有何爭執，股東協議書明確記載「
    於甲方完全履行本協議書第4條之前提下」，兩造皆同意第4
    條應為第2條，此乃相對人提出請求之前提，而依民事訴訟
    法第522條第2項、辦理民事訴訟應行注意事項第214條第2項
    規定，就附條件之請求聲請假扣押，法院應斟酌具體個案事
    實，亦即條件是否已成就或可得確定成就之事實裁量之，相
    對人並未提出任何可供即時調查之證據，釋明「已完全履行
    本協議書第4條」已成就或可得確定成就。況假設符合請求
    前提之情形，該條款明定「甲方得於98年12月31日前要求乙
    方洽特定人按甲方原投資金額加計年息百分之7，向甲方買
    回其當時所持有之生耀光電或控股公司股份」，是相對人得
    在民國（下同）98年12月31日前提出請求，而乙方負擔者為
    「洽特定人之行為義務」，相對人卻曲解為「甲方得請求乙
    方在98年12月31日買回」，並據以主張對於抗告人有7359萬
    之買回請求權云云，顯然有誤。
  (二)相對人雖以「抗告人及其配偶在98年10月19日將其持有之益
    通公司股份贈與他人，有隱匿轉讓財產之行為」云云，為其
    假扣押原因之釋明。然本件爭議發生後，抗告人不僅無贈與
    或將股票交付信託之情事，亦無轉讓任何財產行為，相對人
    所謂「贈與股份」，實係抗告人早在95年6月21日即與日盛
    銀行簽訂「本金自益，孳息他益」信託契約，將信託財產之
    孳息（配股、配息）依受益比例給子女，抗告人信託財產絲
    毫未變更，且全部信託契約已於99年5月終止；況抗告人之
    資產不減反增，此有抗告人提出益通公司內部人持股異動事
    後申報表、吳世章合作金庫臺南分行證券存摺、吳世章合作
    金庫臺南分行存摺、吳世章合作金庫臺南分行外幣帳戶存摺
    、股東名冊、土地及建物所有權狀可憑，足見抗告人毫無浪
    費財產，增加負擔，或就其財產為不利益之處分等情，本件
    並無「假扣押之原因」。
  (三)綜上所陳，僅從文件之形式上觀察，即可認定相對人並未釋
    明「請求」及「假扣押原因」，原裁定未察，遽予裁准，認
    事用法顯有違誤，為此請求廢棄原裁定云云。
二、按「債權人聲請假扣押，就請求及假扣押之原因，均應釋明
    之」、「前項釋明如有不足，而債權人陳明願供擔保或法院
    認為適當者，法院得定相當之擔保，命供擔保後為假扣押」
    ，民事訴訟法第526條第1項、第2項定有明文。故債權人就
    假扣押之原因全未釋明時，固不得以供擔保代之，惟如已釋
    明，僅係釋明不足，法院自仍得命債權人供擔保後為假扣押
    。所謂假扣押之原因，依同法第523條第1項規定，係指有日
    後不能強制執行或甚難執行之虞而言；其情形本不以債務人
    浪費財產，增加負擔或就其財產為不利益之處分，將達於無
    資力之狀態，或債務人移住遠處、逃匿無蹤或隱匿財產為限
    。又稱釋明者，僅係法院就某項事實之存否，得到大致為正
    當之心證，即為已足，此與證明須就當事人所提證據資料，
    足使法院產生堅強心證，可確信其主張為真實者，尚有不同
    （最高法院98年度台抗字第807號、98年度台抗字第660號、
    98年度台抗字第86號裁判要旨參照）。
三、經查：
  (一)相對人聲請本件假扣押係主張「對於抗告人有7359萬元本息
    之債權」，並據其提出公司登記資料、董事會議紀錄、投資
    協議書、換股證明、股東協議書、存款憑條、匯款回條聯、
    重大訊息公告及債務人函等為證，堪認相對人就本案請求之
    原因事實已有所釋明，可為法院形式上審查之依據，其釋明
    雖仍有不足之處，依民事訴訟法第526條第2項，得命債權人
    供擔保以補其釋明之不足。抗告人固一再否認相對人前揭請
    求權之存在，然假扣押為保全程序而非確定私權之訴訟程序
    ，相對人之本案債權是否確實存在（諸如：請求權所附條件
    是否成就、請求權內容是否如相對人所主張），本非保全程
    序所應審認之事項，抗告人據以對原裁定聲明不服，不能認
    為有理由。
  (二)至於本件假扣押之原因，相對人於聲請狀主張「抗告人於收
    受相對人98年9月2日函文後，即於98年10月19日將其及配偶
    所持有之益通光能公司股份贈與他人」，並提出內部人持股
    轉讓事前申報表、債權人函為證，可認相對人就假扣押之原
    因已有所釋明，非未為釋明。對此，抗告人則抗辯以「伊僅
    係移轉信託財產之孳息配股給子女，但伊名下資產不減反增
    ，並無隱匿或浪費財產之情事」，而依相對人所提上開證據
    資料，相對人對於假扣押之原因之釋明確尚有未足之處，然
    其既陳明願供擔保以補釋明之不足，依法仍得准予假扣押。
四、綜上所述，相對人聲請對抗告人之財產於債權範圍內予以假
    扣押，業已提出釋明，其釋明雖有不足之處，然相對人已陳
    明願供擔保以補釋明，則原法院司法事務官酌定相當之擔保
    ，命供擔保後准為假扣押，並無不合，原審駁回抗告人對於
    司法事務官所為假扣押裁定異議之聲明，核於法亦無違誤。
    抗告意旨仍執陳詞，指摘原裁定不當，求予廢棄，非有理由
    ，應予駁回。
據上論結，本件抗告為無理由，依民事訴訟法第495條之1第1項
、第449條第1項、第95條、第78條、裁定如主文。
中    華    民    國   100    年    7     月    29    日
                  民事第二庭    審判長法  官  陳光秀
                                      法  官  莊俊華
                                      法  官  曾平杉
上為正本係照原本作成。
本裁定除以適用法規顯有錯誤為理由外，不得再抗告。如提再抗
告，應於收受送達後十日內向本院提出再抗告狀（須附繕本）。
提起再抗告應委任律師或具有律師資格之人之委任狀；委任有律
師資格者，另應附具律師資格證書及釋明委任人與受任人有民事
訴訟法第466條之1第1項但書或第2項所定關係之釋明文書影本。
中    華    民    國   100    年    8     月    1     日
                                      書記官  葉秀珍
【附註】
民事訴訟法第495條之1第2項準用同法第466條之1第1、2項規定
：
(1)對於第二審判決上訴，上訴人應委任律師為訴訟代理人。但上
  訴人或其法定代理人具有律師資格者，不在此限。
(2)上訴人之配偶、三親等內之血親、二親等內之姻親，或上訴人
  為法人、中央或地方機關時，其所屬專任人員具有律師資格並
  經法院認為適當者，亦得為第三審訴訟代理人。
民事訴訟法第466條之2第1項：
  上訴人無資力委任訴訟代理人者，得依訴訟救助之規定，聲請
  第三審法院為之選任律師為其訴訟代理人。